臺灣高等法院高雄分院刑事判決　　　　99年度上訴字第1903號
上　訴　人
即　被　告　黃榮傑
指定辯護人　本院公設辯護人　李佩娟
上列上訴人因毒品危害防制條例案件，不服臺灣高雄地方法院99
年度訴字第903 號中華民國99年10月8 日第一審判決（起訴案號
：臺灣高雄地方法院檢察署99年度偵字第14166 、18494 號），
提起上訴，本院判決如下：
    主  文
原判決撤銷。
黃榮傑轉讓第一級毒品，處有期徒刑拾月；又犯如附表一各編號
「罪名及宣告刑」欄所示之罪，共伍罪，各處如附表一各編號「
罪名及宣告刑」欄所示之刑。應執行有期徒刑拾伍年。扣案如附
表二編號1 所示之物，均沒收銷燬之；扣案如附表二編號2 、
3所示之物，均沒收之。
    事  實
一、黃榮傑明知海洛因係毒品危害防制條例第2 條第2 項第1 款
    所列之第一級毒品，不得轉讓、販賣及持有，竟：
  (一)基於轉讓第一級毒品海洛因之犯意，於民國99年4 月21日下
    午某時許，在高雄市○○區○○路253 號5 樓之3 林鈞文住
    處，無償轉讓數量不詳第一級毒品海洛因1 小包予林鈞文1
    次（無證據證明提供之數量超過5 公克）。
  (二)復分別基於販賣第一級毒品海洛因以營利之犯意，於附表一
    各編號「販賣之方式、地點、代價」欄所示之時間、地點，
    以其所有門號0000000000行動電話作為聯絡工具，以附表一
    所示之代價及方式，販賣第一級毒品海洛因給附表一「買受
    人」欄所示之人。嗣於99年4 月28日下午5 許，為警在高雄
    市岡山區○○○路與育仁街口查獲，並扣得如附表二編號1
    所示第一級毒品海洛因6 包（毛重10公克，驗後淨重及純質
    淨重如「鑑定結果」欄所示）、黃榮傑所有供販賣海洛因所
    用之門號0000000000行動電話1 支（含SIM 卡1 張、序號00
    0000000000000 號）、販賣毒品所得現金共計新臺幣（下同
    ）19,500元，及與本案犯罪無關之門號0000000000行動電話
    1 支（含SIM 卡1 張、序號000000000000000 號）及現金51
    ,700元等物。
二、案經高雄市政府警察局移送臺灣高雄地方法院檢察署檢察官
    偵查起訴。
    理  由
壹、程序部分：
  (一)按鑑定人由審判長、受命法官或檢察官就鑑定事項有特別知
    識經驗者，或經政府機關委任有鑑定職務者，選任一人或數
    人充任之。再鑑定之經過及其結果，應命鑑定人以言詞或書
    面報告。鑑定人有數人時，得使其共同報告之。但意見不同
    者，應使其各別報告。以書面報告者，於必要時得使其以言
    詞說明。刑事訴訟法第198 條、第206 條分別定有明文。而
    鑑定之書面報告，屬同法第159 條第1 項之「除法律有規定
    者外」之情形，自仍具證據能力，不受傳聞法則之規範。又
    基於檢察一體原則，得由該管檢察長對於轄區內特定類型之
    案件，以事前概括選任鑑定人或囑託鑑定機關（團體）之方
    式為之，而此種依事前概括選任或囑託所為之鑑定書面，性
    質上與檢察官選任或囑託鑑定者無異，則依上開說明，有證
    據能力。卷附之法務部調查局濫用藥物實驗室鑑定書，係依
    臺灣高等法院檢察署檢察長、臺灣高雄地方法院檢察署檢察
    長概括選任鑑定人或囑託鑑定機關（團體）名冊之記載，有
    關其轄區內毒品相關之鑑定，係事前概括囑託為鑑定機關，
    則該等鑑定書面報告，依上開說明，均具有證據能力。
  (二)再按被告以外之人於審判外之陳述，雖不符刑事訴訟法第15
    9 條之1 至第159 條之4 之規定，而經當事人於審判程序同
    意作為證據，法院審酌該言詞或書面陳述作成時之情況，認
    為適當者，亦得為證據。當事人、代理人或辯護人於法院調
    查時知有第159 條第1 項不得為證據之情形，而未於言詞辯
    論終結前聲明異議者，視為有前項之同意，同法第159 條之
    5 第1 、2 項定有明文。立法意旨在於傳聞證據未經當事人
    之反對詰問予以核實，原則上先予排除，惟若當事人已放棄
    反對詰問權，於審判程序中表明同意該等傳聞證據可作為證
    據，基於尊重當事人對傳聞證據之處分權，及證據資料愈豐
    富，愈有助於真實發見之理念，且強化言詞辯論主義，使訴
    訟程序得以順暢進行，上開傳聞證據亦均具有證據能力。查
    本案據以認定被告犯罪事實存否之被告以外之人之言詞或書
    面陳述，被告、辯護人及檢察官於本院審理時，均同意作為
    證據（見本院99年12月16日準備程序筆錄，本院卷第35頁背
    面），且於本院言詞辯論終結前，均未聲明異議，而本院審
    酌該言詞及書面陳述作成之情況，未見有何不適當之情形，
    故依前開規定，均得為證據。
貳、實體部分：
一、上開犯罪事實，業據被告黃榮傑於警詢、偵查、原審及本院
    審理時均坦承不諱（見警1 卷第3 至9 頁、警二卷第3 至9
    頁、警三卷第3 至9 頁、14166 號偵查卷第10至11、79至80
    頁、18494 號偵查卷第6 至7 頁、原審訴字卷第8 至13、31
    、43至46、100 至103 頁、本院卷第53頁），核與證人林鈞
    文於偵訊（見14166 號偵查卷第25至26頁）、黃山豪、黃冠
    智、蔡文宗於警詢、偵查中之證述（見警二卷第10至27頁、
    警三卷第11至20、28至29、30至35頁、14166 號偵查卷第12
    至14、72頁）大致相符，並有原審99年度聲搜字第665 號搜
    索票、高雄市政府警察局刑事警察大隊搜索扣押筆錄、扣押
    物品目錄表各1 份、扣案物品照片2 張、證人蔡文宗向被告
    購買毒品及查獲被告現場採證照片13張、指認犯罪嫌疑人紀
    錄表2 張、毒品案件嫌犯通聯紀錄表1 份（見警一卷第10至
    20、24、25、29至35、36至38頁、警三卷第27頁）、高雄市
    政府警察局刑事警察大隊搜索扣押筆錄、扣押物品目錄表、
    扣案海洛因2 包照片（受執行人蔡文宗、見警二卷第40至44
    、60至61頁）、蔡文宗手機翻拍照片、本院99年度聲監續字
    第1076號通訊監察書、查扣71,200 元照片、扣案被告手機2
    支照片各1 張（見14166 號偵查卷第34至39、41頁、18494
    號偵查卷第11、12頁）在卷可稽。復有如附表二編號1 、2
    、3 所示之物扣案可佐。而扣案之粉末6 包（重量詳見
    附表二編號1 ），經檢驗結果，確為第一級海洛因無訛，有
    法務部調查局濫用藥物實驗室99年6 月15日調科壹字第0992
    3013130 號鑑定書1 份附卷可稽（見原審訴字卷第21頁）。
    足見被告之自白與事實相符，本案事證明確，被告上開轉讓
    及販賣第一級毒品海洛因之犯行，均堪認定，應依法論科。
二、另被告轉讓第一級毒品部分，查無證據足認被告轉讓之海洛
    因淨重數量已達行政院98年11月20日令頒施行轉讓持有毒品
    加重其刑之數量標準第2 條關於第一級毒品在5 公克以上之
    規定，亦併此敘明。
三、按海洛因屬毒品危害防制條例第2 條第2 項第1 款所規定之
    第一級毒品，不得非法轉讓、販賣、持有之。核被告就事實
    一、(一)所為，係犯毒品危害防制條例第8 條第1 項之轉讓第
    一級毒品罪；被告就事實一、(二)即附表一編號1 至5 所為，
    均係犯毒品危害防制條例第4 條第1 項之販賣第一級毒品罪
    。被告持有第一級毒品海洛因之低度行為，均應為被告轉讓
    、販賣第一級毒品海洛因之高度行為所吸收，不另論罪。被
    告所犯上開各罪間，犯意各別、行為互殊，應予分論併罰。
    被告就本案轉讓第一級毒品1 次、及販賣第一級毒品5 次之
    犯行，於偵查及審判中均自白犯罪，有被告之偵、審筆錄在
    卷可按，是被告就本案轉讓、販賣第一級毒品之犯行，均得
    依毒品危害防制條例第17條第2 項之規定減輕其刑。又同為
    販賣第一級毒品之人，其原因、動機不一，犯罪情節未必盡
    同，或有大盤毒梟者，亦有中、小盤之分，甚或僅止於吸毒
    者同儕間為求互通有無之有償轉讓者亦有之，其販賣行為所
    造成危害社會之程度自屬有異，法律科處此類犯罪所設之法
    定最低本刑卻同為無期徒刑，不可謂為不重。經查，本件被
    告如附表一編號1 至5 所示之5 次販賣第一級毒品之犯行，
    每次販賣毒品之數量及所得均不多，且5 次犯行，販售對象
    為3 人，犯罪情節難與大盤或中盤毒梟者相提併論，即令處
    以最低刑度即無期徒刑而禁錮終身，仍有致情法失平之處，
    誠屬情輕法重，難謂符合刑罰之相當性，爰分別依刑法第59
    條規定減輕其刑。被告就販賣第一級毒品之5 次犯行，有前
    揭刑之二種減輕事由，應依法遞減之。另被告主張：於警詢
    及偵查中均主動供出其毒品來源為向綽號「樂腳」之男子購
    買，並提供該男子所有之門號與警方查緝，倘警方循線查緝
    ，應可破獲上手，應依毒品危害防制條例第17條第1 項規定
    減免其刑云云。惟「樂腳」所使用之門號0000000000，業經
    警方於查獲被告前之通訊監察程序中掌握，且因「樂腳」頻
    繁更換門號而未能查獲，業經證人即警員謝建邦於原審審理
    時證述在卷（見原審訴字卷第87至92頁）。另經本院函詢該
    案目前查緝情形，經高雄市政府警察局刑警大隊函覆稱：「
    ……經本大隊員警於通訊監察期間，發現該名綽號『樂腳』
    男子生性狡滑所使用之門號更換頻繁，以致無法將綽號『樂
    腳』男子順利查緝到案……。」等語，有該大隊99年12月3
    日高市警刑大偵三字第0990035636號函附卷可憑（見本院卷
    第29頁），亦即被告縱供出其毒品來源，但警方並未因而查
    獲其他正犯或共犯，而尚不符合毒品危害防制條例第17條第
    1 項減免其刑之要件，故被告此部分之主張，尚不能採，併
    此敘明。
四、原審因認被告上開犯罪事證明確，而予依法論科，固非無見
    ；惟查：(1)被告犯轉讓第一級毒品罪部分，原審判決理由以
    證人林鈞文之警詢為認定犯罪事實之積極證據之一，惟檢察
    官起訴書並未爰引林鈞文之警詢作為證據，而林鈞文於警詢
    時，係陳述向被告購買海洛因之事實，而非無償受讓，原審
    判決理由引用林鈞文之警詢作為認定被告犯本案轉讓第一級
    毒品罪之證據，尚有違誤；(2)被告犯如附表一各編號所示之
    販賣第一級毒品罪部分，均應依刑法第59條規定酌減其刑，
    原審未適用，亦有違誤。被告上訴認原審未依毒品危害防制
    條例第17條第1 項規定減免其刑，並無理由，已如上述，惟
    被告上訴指摘原審判決就附表一各編號所示之犯罪，未依刑
    法第59條規定酌減部分，則有理由，另原審判決又有上開違
    誤，自應由本院全部予以撤銷改判。
五、爰審酌被告明知毒品戕害人身，一經染毒，極易成癮，影響
    頗為深遠，如任其氾濫、擴散，影響社會治安，危害非淺，
    仍將毒品轉讓、販賣與他人，助長毒品氾濫，本不宜輕縱；
    惟念其犯後坦承犯行，態度尚可，並考量其轉讓、販賣第一
    級毒品海洛因數量非鉅、所得獲利非豐，及其犯罪之手段、
    智識程度、生活狀況等一切情狀，分別量處如主文第2 項所
    示之刑，以示懲儆。又數罪定其應執行刑時，除應就各別刑
    罰規範之目的、輕重罪間體系之平衡、整體犯罪非難評價、
    各行為彼此間之偶發性、與被告前科之關聯性、各行為所侵
    害法益之專屬性或同一性、數罪對法益侵害之加重效應、罪
    數所反映之被告人格特性與犯罪傾向、社會對特定犯罪例如
    一再殺人或販毒行為處罰之期待等，為綜合判斷外，尤須參
    酌上開實現刑罰公平性，以杜絕僥倖、減少犯罪之立法意旨
    ，為妥適之裁量（最高法院97年度台上字第2017號判決意旨
    參照），而審酌被告所犯上開犯行，其中販賣之對象為3 人
    ，犯罪時間均集中於2 日之間，對法益侵害之加重效應不大
    ，且販毒牟取不法利益共計19,500元，不僅獲利不多，販賣
    數量、模式、次數等整體犯罪之非難評價，亦難與中、大盤
    毒梟者相提併論，爰綜合上開各情判斷，定其應執行之刑為
    有期徒刑15年，應較妥適。
六、沒收部分：
  (一)被告就附表一編號1 至5 所示犯罪事實之販賣第一級毒品所
    得共19,500元（1,000 ＋5,000 ＋4,500 ＋4,500＋4,500＝
    19,500），被告於原審供稱扣案之現金71,200元中有2 萬元
    為其被查獲當天及查獲前1 天販賣毒品所得等語（見原審訴
    字卷第94頁），應認本案販賣第一級毒品所得之財物均經扣
    案，應依毒品危害防制條例第19條第1 項規定，就扣案現金
    中之19,500元（即附表二編號3 ）宣告沒收，其餘扣案現
    金51,700元（即附表二編號3 ，71,200-19,500 ＝51,700
    ）因無證據證明與本案有關，爰不予宣告沒收。
  (二)按以營利為目的販入毒品，經多次販賣後，持有剩餘毒品被
    查獲，其各次販賣毒品行為，固應併合處罰。惟該持有剩餘
    毒品之低度行為，應僅為最後一次販賣毒品之高度行為所吸
    收，不另論罪。則就該查獲之剩餘毒品，自只能於最後一次
    販賣毒品罪宣告沒收銷燬，不得於各次販賣毒品罪均宣告沒
    收銷燬（最高法院99年度台上字第662 號判決意旨參照）。
    扣案如附表二編號1 所示粉狀檢品6 包，經法務部調查局濫
    用藥物實驗室檢驗結果，均含第一級毒品海洛因成分，其中
    編號1 淨重0.87公克（驗餘淨重0.78公克、空包裝中0.52公
    克）；編號2 至6 ，合計淨重5.57公克（驗餘淨重5.65公克
    ，空包裝總重2.50公克），純度11.52%，純質淨重0.66公克
    ，有該實驗室99年6 月15日調科壹字第09923013130 號鑑定
    書1 紙在卷可參（見原審訴字卷第21頁），為第一級毒品海
    洛因，依毒品危害防制條例第18條第1 項前段之規定，不問
    屬於犯人與否，均沒收銷燬之，並於被告最後一次犯行附表
    一編號5 之罪刑項下宣告之。盛裝上開毒品之包裝袋因與其
    內之毒品難以析離，且無析離之實益與必要，應視同毒品，
    依上規定，一併沒收銷燬之，至送驗耗損部分之毒品因已滅
    失，爰不另宣告沒收銷燬之。
  (三)附表二編號2 所示之行動電話1 支（門號含SIM 卡），屬
    被告所有，供販賣第一級毒品犯罪所用之物（見本院訴字卷
    第102 頁），應依毒品危害防制條例第19條第1 項規定宣告
    沒收之。至其餘扣案如附表二編號2 所示之行動電話，因
    無證據證明與本案販賣毒品犯行有直接關係，均不予宣告沒
    收，附此敘明。
據上論結，應依刑事訴訟法第369 條第1項前段、第364 條、第
299 條第1 項前段，毒品危害防制條例第4 條第1 項、第8 條第
1 項、第17條第2 項、第18條第1 項前段、第19條第1 項，刑法
第11條、第59條、第51條第5 款、第9款，判決如主文。
本案經檢察官陳建年到庭執行職務。
中    華    民    國   100    年    1     月    28    日
                刑事第二庭  審判長法  官  林正雄
                                  法  官  莊松泉
                                  法  官  邱明弘
以上正本證明與原本無異。
如不服本判決應於收受本判決後10日內向本院提出上訴書狀，其
未敘述上訴理由者，並得於提起上訴後10日內向本院補提理由書
狀（均須按他造當事人之人數附繕本）「切勿逕送上級法院」。
中    華    民    國   100    年    1     月    28    日
                                  書記官  林明威
附錄本判決論罪科刑法條：
毒品危害防制條例第4 條第1 項
製造、運輸、販賣第一級毒品者，處死刑或無期徒刑；處無期徒
刑者，得併科新臺幣2 千萬元以下罰金。
毒品危害防制條例第8 條第1 項
轉讓第一級毒品者，處1 年以上7 年以下有期徒刑，得併科新臺
幣1 百萬元以下罰金。
附表一：
 ┌──┬────┬───────┬─────────────┬───────────┐
 │編號│買受人  │販賣時間      │販賣之方式、地點、代價    │罪名及宣告刑          │
 ├──┼────┼───────┼─────────────┼───────────┤
 │ 1  │黃山豪  │99年4月27日晚 │以門號0000000000號（起訴書│黃榮傑販賣第一級毒品，│
 │    │        │間7時許       │誤載為0000000000號）行動電│處有期徒刑玖年捌月。扣│
 │    │        │              │話，與黃山豪持用之門號0983│案販賣第一級毒品所得新│
 │    │        │              │531913號行動電話聯絡，約定│臺幣壹仟元、如附表二編│
 │    │        │              │以1,000 元之對價，販賣第一│號2 所示之物，均沒收│
 │    │        │              │級毒品海洛因1 小包予黃山豪│之。                  │
 │    │        │              │，並依約在高雄市岡山區岡山│                      │
 │    │        │              │黃昏市場附近交付毒品予黃山│                      │
 │    │        │              │豪。                      │                      │
 ├──┼────┼───────┼─────────────┼───────────┤
 │ 2  │黃冠智  │99年4月27日晚 │以門號0000000000號（起訴書│黃榮傑販賣第一級毒品，│
 │    │        │間9時許       │誤載為0000000000號）行動電│處有期徒刑拾年。扣案販│
 │    │        │              │話，與黃冠智持用之行動電話│賣第一級毒品所得新臺幣│
 │    │        │              │聯絡，約定以5,000 元之對價│伍仟元、如附表二編號2 │
 │    │        │              │，販賣第一級毒品海洛因2 小│所示之物，均沒收之。│
 │    │        │              │包予黃冠智，並依約在高雄市│                      │
 │    │        │              │旗山區○○○路250 號樂樂龍│                      │
 │    │        │              │遊藝場店內交付毒品予黃冠智│                      │
 │    │        │              │。                        │                      │
 ├──┼────┼───────┼─────────────┼───────────┤
 │ 3  │蔡文宗  │99年4月27日晚 │以門號0000000000號行動電話│黃榮傑販賣第一級毒品，│
 │    │        │間8時45分許   │，與蔡文宗持用之門號091640│處有期徒刑玖年拾月。扣│
 │    │        │              │5128號行動電話聯絡，約定以│案販賣第一級毒品所得新│
 │    │        │              │4,500 元之對價，販賣第一級│臺幣肆仟伍佰元、如附表│
 │    │        │              │毒品海洛因2 小包予蔡文宗，│二編號2 所示之物，均│
 │    │        │              │並依約在高雄市岡山區岡山黃│沒收之。              │
 │    │        │              │昏市場附近交付毒品予蔡文宗│                      │
 │    │        │              │。                        │                      │
 ├──┼────┼───────┼─────────────┼───────────┤
 │ 4  │蔡文宗  │99年4月28日中 │以門號0000000000號行動電話│黃榮傑販賣第一級毒品，│
 │    │        │午12時59分許  │，與蔡文宗持用之門號091640│處有期徒刑玖年拾月。扣│
 │    │        │              │5128號行動電話聯絡，約定以│案販賣第一級毒品所得新│
 │    │        │              │4,500元之對價，販賣第一級 │臺幣肆仟伍佰元、如附表│
 │    │        │              │毒品海洛因重約2 公克予蔡文│二編號2 所示之物，均│
 │    │        │              │宗，並依約在高雄縣橋頭鄉橋│沒收之。              │
 │    │        │              │中街上之公園內交付毒品予蔡│                      │
 │    │        │              │文宗。                    │                      │
 ├──┼────┼───────┼─────────────┼───────────┤
 │ 5  │蔡文宗  │99年4月28日下 │以門號0000000000號行動電話│黃榮傑販賣第一級毒品，│
 │    │        │午4時許       │，與蔡文宗持用之門號091640│處有期徒刑玖年拾月。扣│
 │    │        │              │5128號行動電話聯絡，約定以│案如附表二編號1 所示之│
 │    │        │              │4,500元之對價，販賣第一級 │物，均沒收銷燬之。扣案│
 │    │        │              │毒品海洛因重約2 公克予蔡文│販賣第一級毒品所得新臺│
 │    │        │              │宗，並依約在高雄市橋頭區成│幣肆仟伍佰元、如附表二│
 │    │        │              │功南路與橋路六路口交付毒品│編號2 所示之物，均沒│
 │    │        │              │予蔡文宗。                │收之。                │
 └──┴────┴───────┴─────────────┴───────────┘
附表二（扣案物品）：
┌──┬─────────┬──────┬───────────┬────────┬──────┐
│編號│品名              │數量        │鑑定結果              │ 備    註       │宣告沒收    │
├──┼─────────┼──────┼───────────┼────────┼──────┤
│ 1  │海洛因            │6包         │法務部調查局濫用藥物實│第一級毒品海洛因│均沒收銷燬  │
│    │                  │（含包裝袋6 │驗室鑑定書99年6 月15日│                │            │
│    │                  │只）        │調科壹字第09923013130 │                │            │
│    │                  │            │號：                  │                │            │
│    │                  │            │編號1 淨重0.87公克（驗│                │            │
│    │                  │            │餘淨重0.78公克、空包裝│                │            │
│    │                  │            │中0.52公克）；編號2 至│                │            │
│    │                  │            │6 ，合計淨重5.57公克（│                │            │
│    │                  │            │驗餘淨重5.65公克，空包│                │            │
│    │                  │            │裝總重2.50公克），純度│                │            │
│    │                  │            │11.52 ％，純質淨重0.66│                │            │
│    │                  │            │公克。                │                │            │
├──┼─────────┼──────┼───────────┼────────┼──────┤
│ 2  │Anycall 廠牌行動│行動電話1 支│                      │被告所有，供本案│沒收        │
│    │  電話（序號：3526│（含SIM 卡1 │                      │犯罪所用之物    │            │
│    │  00000000000號、 │張）        │                      │                │            │
│    │  門號0000000000）│            │                      │                │            │
│    ├─────────┼──────┼───────────┼────────┼──────┤
│    │Anycall 廠牌行動│行動電話1 支│                      │與本案無關      │不沒收      │
│    │  電話（序號：3550│（含SIM 卡1 │                      │                │            │
│    │  00000000000號、 │張          │                      │                │            │
│    │  門號0000000000）│            │                      │                │            │
├──┼─────────┼──────┼───────────┼────────┼──────┤
│ 3  │現金（新臺幣）    │            │                      │為販賣第一級毒品│沒收        │
│    │                  │            │                      │所得，依毒品危害│            │
│    │ 19,500元       │            │                      │防制條例第19條第│            │
│    │                  │            │                      │1 項規定，沒收。│            │
│    ├─────────┼──────┼───────────┼────────┼──────┤
│    │ 51,700元       │            │                      │與本案無關      │不沒收      │
└──┴─────────┴──────┴───────────┴────────┴──────┘